【裁判字號】    98,簡上,68
【裁判日期】    980828
【裁判案由】    給付票款
【裁判全文】
臺灣板橋地方法院民事判決              98年度簡上字第68號
上  訴  人  甲○○
訴訟代理人  乙○○
被上訴人    丙○○
訴訟代理人  劉永培律師
上列當事人間請求給付票款事件，上訴人對於中華民國98年2 月
20日本院板橋簡易庭第一審判決提起上訴，本院於民國98年8 月
18日言詞辯論終結，判決如下：
    主  文
上訴駁回。
第二審訴訟費用由上訴人負擔。
    事實及理由
一、本件被上訴人起訴主張：其執有上訴人所簽發，如附表所示
    之系爭支票2 紙，詎屆期向付款人為付款提示竟遭退票，追
    索無效，爰本於票據之法律關係請求上訴人給付。並聲明：
    上訴人應給付被上訴人新台幣（下同）32萬元，及各自如附
    表所示利息起算日起至清償日止，按週年利息6%計算之利息
    。原審為被上訴人勝訴之判決，上訴人不服提起上訴，被上
    訴人則聲明：請求駁回上訴。
二、上訴人則以：系爭支票係伊簽發完成交付予訴外人黃清森，
    與被上訴人無涉，且被上訴人與其所舉證人賴進源之證詞有
    出入，足見被上訴人係以不相當之對價取得系爭票據，原審
    認上訴人應給付票款，實屬無由等語資為抗辯。原審為被上
    訴人全部勝訴之判決，上訴人不服提起上訴，並聲明：(一)原
    判決廢棄。
    (二)被上訴人在第一審之訴駁回。
三、按票據行為為不要因行為，執票人不負證明關於給付原因之
    責任，如票據債務人主張執票人取得票據係無對價或以不相
    當對價取得，應由該債務人負舉證責任（最高法院85年度台
    上字第286 號、71年台上字第5228號、70年度台上字第2463
    號判決意旨參照）。查如附表所示2 紙票據，係上訴人簽發
    後交付予黃清森，再經黃清森背書轉讓予被上訴人之事實，
    為兩造所不爭執（見本院卷第14頁反面，98年5 月12日準備
    程序筆錄），而上開票據經被上訴人屆期提示未獲兌付，亦
    有支票及退票理由單之影本2 份附於本院97年度促字第
    60042 號卷第3-4 頁可憑。上訴人雖抗辯被上訴人係無對價
    取得系爭票據等語，但為被上訴人所否認，上訴人就此並未
    舉證以為證明，上開抗辯不足採信。又被上訴人所舉證人賴
    進源就被上訴人取得系爭票據之經過證述：本件係黃清森持
    系爭支票向其所營當鋪週轉，因當鋪業不得辦理票據融通業
    務，伊乃轉請被上訴人幫忙，被上訴人交付32萬元予黃清森
    而取得系爭票據，被上訴人前與黃清森並不相識，當日是第
    一次見面等詞（見本院卷第22頁，98年7 月10日準備程序筆
    錄），與被上訴人所陳：伊與黃清森是朋友，當日伊至賴進
    源之當鋪，適遇到黃清森持系爭支票擬向賴進源借款，因當
    鋪業無法融通支票，賴進源乃請伊幫忙，伊遂將身上之現款
    32 萬 元當場借予黃清森，黃清森並將系爭票據背書轉讓與
    伊等語，就被上訴人有以32萬元現款借貸予黃清森而取得系
    爭票據雖屬一致，但就被上訴人與黃清森是否係舊識、是否
    事先約定日期交付借款等情則有出入，而有疵累，惟上訴人
    就被上訴人係無對價取得系爭票據乙節，既先未舉證以為證
    明，有如前述，則雖被上訴人有以32萬元取得系爭票據之主
    張及舉證有疵累，亦無從據認上訴人抗辯被上訴人係無對價
    取得系爭票據，為可採信。被上訴人執之抗辯被上訴人係無
    對價取得系爭票據，亦不足取。
四、按以惡意或有重大過失取得票據者，不得享有票據上之權利
    。無對價或以不相當之對價取得票據者，不得享有優於其前
    手之權利。票據法第14條第2 項定有明文。上訴人既無法證
    明被上訴人取得系爭票據係無對價，依上開規定之反面推論
    ，上訴人仍應負發票人之票據責任。從而，被上訴人依據票
    據之法律關係，請求上訴人清償票款32萬元，及各自如附表
    所示利息起算日起至清償日止，按週年利息6%計算之利息，
    為有理由，應予准許。原審判命上訴人如數給付，並依職權
    宣告假執行，於法並無違誤。上訴意旨指摘原判決不當，求
    予廢棄改判，為無理由，應予駁回其上訴。
五、本案事證已臻明確，兩造其餘主張陳述及所提之證據，經審
    究認無礙勝負之判斷，爰不一一論列，附此敘明。
六、據上論結，本件上訴為無理由，依民事訴訟法第436 條之1
    第3項 、第449 條第1 項、第78條，判決如主文。
中    華    民    國    98    年    8     月    28    日
                  民事第二庭    審判長法  官  蕭胤瑮
                                      法  官  鍾啟煌
                                      法  官  陳麗玲
以上正本證明與原本無異
不得上訴
中    華    民    國    98    年    8     月    28    日
                            書記官  吳俞玲
附表：
┌──┬───────┬────┬────┬────┬────┬─────┐
│編號│付款人        │ 發票日 │提示日  │利息起算│票面金額│支票號碼  │
│    │              │        │        │日      │(新台幣)│          │
├──┼───────┼────┼────┼────┼────┼─────┤
│ 1  │樹林市農會信用│97.10.05│97.10.06│97.10.06│200000元│FA0000000 │
│    │部            │        │        │        │        │          │
├──┼───────┼────┼────┼────┼────┼─────┤
│ 2  │樹林市農會信用│97.10.16│97.10.16│97.10.17│120000元│FA0000000 │
│    │部            │        │        │        │        │          │
└──┴───────┴────┴────┴────┴────┴─────┘


司法院資訊處製作；財團法人民間司法改革基金會備份。
